臺灣高等法院臺南分院刑事判決　　　　　九十一年度上易字第二三六號　　 孝股
　　上訴人即被告　丙○○
　　選任辯護人　　陳信村
　　上訴人即被告　庚○○
右上訴人因傷害案件，不服臺灣雲林地方法院九十年度易字第七二九號中華民國九十
年十二月十四日第一審判決（起訴案號：臺灣雲林地方法院檢察署九十年度偵字第二
五六八號），提起上訴，本院判決如左：
    主  文
原判決關於己○○、丁○○、戊○○共同毀損他人之鐵門及定應執行刑部分均撤銷。
己○○、丁○○、戊○○被訴共同毀損部分無罪。
其餘上訴駁回。
    事  實
一、丙○○與庚○○兩家對鄰而居，然因舊有嫌隙致不睦已久。詎丙○○與庚○○於
    民國（下同）九十年五月二十六日晚上十時二十分許，在雲林縣二崙鄉大同村天
    普宮前廣場內復起口角爭執，繼而基於傷害之犯意，丙○○持石頭朝鐘福有方向
    丟擲，庚○○則持畚箕與丙○○互毆，丙○○因丟擲之石頭為庚○○閃避，乃再
    空手毆打庚○○，因致庚○○受有頭部外傷、暈眩等傷害、丙○○則受有右手第
    四指裂傷約二公分。庚○○之兄弟己○○、丁○○、戊○○得知庚○○受傷乙事
    ，心生不滿，竟基於恐嚇之犯意聯絡，於同年月三十日下午五時四十分許，分持
    錏管及鋤頭木棍，至雲林縣二崙鄉○○村○○路十八號丙○○家門前以三字經及
    「要給你死」、「打死人不償命」等語，恐嚇丙○○之母乙○○，使乙○○心生
    畏懼，而危害於安全。
二、案經被害人庚○○、丙○○、乙○○訴請雲林縣警察局西螺分局報告臺灣雲林地
    方法院檢察署檢察官偵查起訴。
    理  由
一、訊據被告丙○○、庚○○均矢口否認有何互毆情事，被告丙○○辯稱：我當時去
    廟裏拜拜，庚○○就拿畚箕打我，我沒有打他云云；被告庚○○則辯稱：丙○○
    騎機車路過，他就丟石頭打我的頭，之後他又拿廟裏面的椅子打我，我才拿畚箕
    保護我的頭，丙○○去抓畚箕因而受傷，渠並未毆打他云云。被告己○○、丁○○、戊○○亦均矢口否認有何恐嚇情事，被告己○○、丁○○辯稱：渠等未至丙○○住處，亦未持上開鋤頭等恐嚇云云。被告戊○○則辯稱：其去丙○○家，只
    是要去問清楚，當時未帶工具去他家，也沒有恐嚇之事實云云。惟查：
（一）被告庚○○與被告丙○○兩人先後到達雲林縣二崙鄉大同村天普宮外廣場，因
      發生口角爭執，彼此以石頭丟擲或畚箕互相毆擊，被告庚○○、丙○○因而受
      有前揭傷害等情，業據被告庚○○、丙○○分別指述明確；證人即在場村民廖
      英超亦證述：「．．．鐘福有先到，在那裡走來走去，後來鐘明璋到了以後就
      吵架，後來就打架」、「（二人有互毆）有，但一下子就走了」（見偵查卷第
      三十一頁、第三十二頁）。且參諸二人所受之傷勢分別為右手第四指裂傷及頭
      部外傷，此有診斷證明書附卷足憑，顯非自殘所受之傷害。
（二）再依被告庚○○辯稱當日丙○○持石頭丟擲，為其閃避，並持畚箕保護自己，
      並未持之毆打被告鐘明璋等語，若果真與事實相符，則以被告丙○○僅欲奪取
      被告庚○○手上之畚箕之力，當不致於受有需手術予以縫合之二公分長裂傷之
      傷害，足認被告丙○○所受之上開傷勢，應係被告庚○○持畚箕用力毆打所致
      。另查被告庚○○雖一再指稱「當日被告丙○○持石頭朝其方向丟擲，致受有
      上開傷害」云云，並提出攝有石頭之照片為証（見原審卷第七十六頁）。然經
      本院向慈愛綜合醫院查詢結果，被告當日頭部係受有外傷、挫傷，但無裂傷，
      若係以該照片中之石頭丟擲，被告所受之傷害應會更加嚴重，因此被告庚○○
      所受之傷害應係以手毆打所致，而非石頭毆傷一節，復有該醫院慈愛醫醫字第
      九一０五三號、九一０六二號函附卷足憑，足認被告庚○○所受之傷害，應係
      被告丙○○徒手毆打所致，被告庚○○指稱被告丙○○以石頭毆擊成傷云云，
      自無足取。
（三）被告己○○、丁○○、戊○○於右揭時地，分持錏管、鋤頭木棍，並以前開言
      語恐嚇丙○○之母乙○○之事實，業據告訴人乙○○指訴歷歷，核與證人即乙○○之媳婦甲○○證述之情節相符；且證人蔡幸庚亦證稱：伊於九十年五月三
      十日下午開車從巷口彎入丙○○家前的巷子，距離丙○○家前三十公尺左右，
      看到二個人站在丙○○家對面門口，手持長條狀的東西在打丙○○家前的鐵門
      ，另一個人站在丙○○家對面的門口，當時他們很兇狠的樣子，但因尚離他們
      有一段距離，所以伊不知道他們講什麼話，但是伊看到他們一邊打，一邊大、
      小聲，丙○○的母親在鐵門後面發抖，裏面四、五個小孩在哭，所以我才停下
      來看並等警察來等語明確（見原審卷第四十五頁起至第四十六頁），足見告訴
      人指述之情節非虛。再參以被告己○○、丁○○於警訊時已供承渠二人聽見被
      告戊○○與乙○○大聲吵鬧，就一同至乙○○家門口前與乙○○爭吵，於原審
      審理時又改稱渠二人均在屋內，未至乙○○家門前云云，前後矛盾不一，益徵
      被告己○○、丁○○所述均屬避重就輕之詞。況被告庚○○、被告己○○、丁○○、戊○○兄弟與被告丙○○、告訴人乙○○二家雖有親屬關係，但早有怨
      隙，被告戊○○於八十年間即因傷害罪，經台灣雲林地方法院判處有期徒刑三
      月確定，被告丙○○於八十七年間因妨害自由等案件，經台灣雲林地方法院法
      院判處拘役五十日等情，均有臺灣高等法院被告全國前案紀錄表附卷足參，則
      被告己○○、丁○○、戊○○於得悉其兄弟即被告庚○○為被告丙○○毆傷，
      衡情豈有置知之不理，是告訴人乙○○前開指稱被告己○○、丁○○、戊○○
      分持錏管、鋤頭木棍等前往恐嚇等語，衡之常情尚無相悖之處，應可信採。
（四）被告庚○○、己○○、丁○○、戊○○雖請求就本件進行測謊，但為被告丙○○所拒，且測謊因其受限於設題之方式，及受測試者之情緒反應，並非百分之
      百之正確，因此僅得做為事實認定之參考，並非得做為論罪科刑之主要依據。
      本件既有上開証據足以証明，而測謊既未能百分之百之精確，本院認無需再行
      測謊，並此敘明。
（五）綜上所述，被告庚○○、丙○○、己○○、丁○○、戊○○等人所辯，均屬事
      後卸責之詞，均無可採。本件事証明確，被告丙○○、庚○○傷害犯行，被告
      己○○、丁○○、戊○○恐嚇犯行，均堪以認定。
二、核被告丙○○、庚○○所為，均係犯刑法第二百七十七條第一項之傷害罪。被告
    己○○、丁○○、戊○○所為，係犯刑法第三百零五條恐嚇罪。被告己○○、丁○○、戊○○三人間就上開犯行，具有犯意聯絡及行為分擔，為共同正犯。
三、原審以被告丙○○、庚○○傷害部分，及被告己○○、丁○○、戊○○恐嚇部分
    罪証明確，因予適用刑法第二十八條、第二百七十七條第一項、第三百零五條、
    第四十一條第一項前段、罰金罰鍰提高標準條例第一條前段、第二條之規定，並
    審酌被告丙○○與被告庚○○兩家比鄰而居，不思和平解決紛爭，竟動輒訴諸暴
    力，被告丙○○前有妨害自由前科；被告己○○、丁○○、戊○○知悉兄弟庚○○與丙○○有互毆情事，亦應共同商討解決之道，而非至丙○○家前逞口舌之快
    ，犯後又飾詞狡辯，毫無悔意之態度，然渠三人因一時氣憤不擇言詞，告訴人乙○○損害程度非重等一切情狀，分別量處被告丙○○有期徒刑三月、被告庚○○
    拘役四十日、被告己○○、丁○○、戊○○各拘役四十日，併均諭知易科罰金之
    折算標準。本院經核原判決認事用法，並無不合，量刑亦稱妥適。上訴意旨，猶
    執前詞，否認犯罪，並指摘原判決不當，為無理由，應予駁回。末查被告丙○○
    、庚○○所持供傷害所用之石頭、畚箕，均屬隨手拾取之物，而非被告丙○○、
    庚○○所有，另被告己○○、丁○○、戊○○所持之錏管、鋤頭木棍，既未扣案
    ，亦無證據證明係屬被告己○○、丁○○、戊○○所有，均不另為沒收之諭知，
    併此敘明。
四、公訴意旨另以：被告己○○、丁○○、戊○○得知被告庚○○受傷乙事，心生不
    滿，竟基於共同毀損之犯意聯絡，於九十年五月三十日下午五時四十分許，分持
    錏管及鋤頭木棍，至雲林縣二崙鄉○○村○○路十八號丙○○家門前，共同損壞
    丙○○住處前之鐵門，足以生損害於丙○○，因認被告己○○、丁○○、戊○○
    另涉刑法第三百五十四條之毀損罪嫌云云。惟按犯罪事實應依證據認定之，無證
    據不得推定其犯罪事實。又不能證明被告犯罪者，應諭知無罪之判決，刑事訴訟
    法第一百五十四條、第三百零一條第一項分別定有明文。再按刑法第三百五十四
    條之毀損罪，須以使所毀損之物，失其全部或一部之效用為構成要件。訊據被告
    己○○、丁○○、戊○○均堅詞否認上開犯行。查被告己○○、丁○○、戊○○
    分持上開之物至告訴人丙○○住處，並敲打該鐵門，雖據告訴人乙○○指明，及
    經証人甲○○、鍾清旭、蔡幸庚証明在卷，証人蔡幸庚更稱「當時鐵門有變形，
    所以門栓沒有辦法穿進去」等語（見原審卷第四十七頁）。但該鐵門僅門栓有一
    點變曲，但仍可使用，業據証人即雲林縣警察局西螺分局油車派出所警員許弼棋
    於原審証明在卷（見原審卷五十八頁）。且依警訊卷附之案發後經拍攝該鐵門、
    門栓照片所示，並無任何彎曲或掉落之現象，証人蔡幸庚証稱「當時鐵門有變形
    ，所以門栓沒有辦法穿進去」等語，已與事實不符。再鐵門既僅門栓有「一點」
    彎曲，而該門栓係附屬於鐵門，做為與外界相隔及防閑之作用，門栓雖有一點彎
    曲，但鐵門並未因此而全部或一部喪失與外界相隔及防閑之作用，自難認被告己○○、丁○○、戊○○之行為，已致該鐵門或門栓達毀損之程度，告訴人乙○○
    、証人鍾清旭、甲○○、蔡幸庚之指訴或証述，均無從認被告己○○、丁○○、
    戊○○敲打之行為，已致毀損鐵門或門栓。此外，復查無其他積極証據足証被告
    己○○、丁○○、戊○○有何毀損之犯行，應認不能証明被告己○○、丁○○、
    戊○○此部分犯罪，爰為無罪判決之諭知。
五、原審就被告己○○、丁○○、戊○○毀損部分予以論罪科刑，固非無見。唯按刑
    法第三百五十四條之毀損罪，須以使所毀損之物，失其全部或一部之效用為構成
    要件。查告訴人丙○○住處鐵門門栓雖有一點變曲，但仍可使用，業據証人即雲
    林縣警察局西螺分局油車派出所警員許弼棋於原審証明在卷（見原審卷五十八頁
    ），而該門栓係附屬鐵門，做為與外界相隔及防閑之作用，門栓雖有一點彎曲，
    但未全部或一部喪失效用（詳後述），原審遽以証人許弼棋証述該門栓「有一點
    彎曲」，即認該鐵門門栓外觀有所改變而減低其效用，顯有未當。上訴人即被告
    己○○、丁○○、戊○○上訴意旨雖否認持錏管、鋤頭木棍毀損該鐵門門栓云云
    ，無可採信，但原判決既有上開可議之處，自應由本院將原判決此部分撤銷改判
    如主文第二項所示。
據上論結，應依刑事訴訟法第三百六十八條、第三百六十九條第一項前段、第三百六
十四條、第三百零一條第一項前段，判決如主文。
本案經檢察官吳忠賢到庭執行職務。
中      華      民      國    九十一    年      三      月    二十九    日
                     臺灣高等法院臺南分院刑事第五庭
                                             審判長法官  鄭  文  肅
                                                   法官  王  浦  傑
                                                   法官  陳  珍  如
右正本證明與原本無異。
不得上訴。
                                             法院書記官  周  美  莉
中      華      民      國    九十一     年      四      月     一      日
附錄：本判決論罪科
中華民國刑法第二百七十七條
 (普通傷害罪)
傷害人之身體或健康者，處三年以下有期徒刑、拘役或一千元以下罰金。
犯前項之罪因而致人於死者，處無期徒刑或七年以上有期徒刑；致重傷者，處三年以
上十年以下有期徒刑。
中華民國刑法第三百零五條
 (恐嚇危害安全罪)
以加害生命、身體、自由、名譽、財產之事，恐嚇他人致生危害於安全者，處二年以
下有期徒刑、拘役或三百元以下罰金。
中華民國刑法第三百五十四條
 (毀損器物罪)
毀棄、損壞前二條以外之他人之物或令致不堪用，足以生損害於公眾或他人者，處二
年以下有期徒刑、拘役或五百元以下罰金。
